【裁判字號】    97,台上,3215
【裁判日期】    970710
【裁判案由】    違反臺灣地區與大陸地區人民關係條例
【裁判全文】
最高法院刑事判決            九十七年度台上字第三二一五號
上  訴  人  甲○○
                    321號
                    22號
上列上訴人因違反台灣地區與大陸地區人民關係條例案件，不服
台灣高等法院花蓮分院中華民國九十七年四月三十日第二審判決
（九十六年度上訴字第二六八號，起訴案號：台灣台東地方法院
檢察署九十五年度偵字第一八二二號），提起上訴，本院判決如
下：
    主  文
上訴駁回。
    理  由
按刑事訴訟法第三百七十七條規定，上訴於第三審法院，非以判
決違背法令為理由，不得為之。是提起第三審上訴，應以原判決
違背法令為理由，係屬法定要件。如果上訴理由書狀並未依據卷
內訴訟資料，具體指摘原判決不適用何種法則或如何適用不當，
或所指摘原判決違法情事，顯與法律規定得為第三審上訴理由之
違法情形，不相適合時，均應認其上訴為違背法律上之程式，予
以駁回。本件原判決撤銷第一審之判決，改判仍論處上訴人甲○
○共同連續使大陸地區人民非法進入台灣地區（累犯）罪刑，已
敘明其所憑之證據及認定理由；從形式上觀察，並無判決違背法
令之情形存在。查上訴人於民國九十二年三月間，以新台幣六千
元之代價，委請證人林明堂前往大陸地區福建省福州市，與大陸
地區人民陳碧雅辦理假結婚，使陳碧雅非法進入台灣地區打工；
而林明堂已於本件起訴前之九十五年五月十日死亡，其於警詢中
所為之陳述係證明犯罪事實之存否所必要，且具有可信之特別情
況，依刑事訴訟法第一百五十九條之三第一款之規定，具有證據
能力，判決內已論敘綦詳（見原判決第三頁第十七行至第四頁第
八行）。上訴意旨猶持己見，漫言林明堂在警詢中所為之陳述不
得為證據，執以指摘原判決違法，難謂符合第三審上訴之法定要
件。至原判決理由另謂上訴人及其辯護人對於檢察官所提「包括
林明堂警詢筆錄」在內之證據資料，未於辯論終結前聲明異議，
依刑事訴訟法第一百五十九條之五規定，均有證據能力（見原判
決第四頁第十五行），與卷內資料不盡相符（見原審卷第七十二
頁，辯護人已具狀聲明異議），但排除此部分之論敘，仍不影響
原判決所為關於林明堂在警詢中之陳述依刑事訴訟法第一百五十
九條之三第一款規定，具有證據能力之論斷，亦不得執此任意指
摘，而據為第三審上訴之合法理由。又證人林國寶所為之證言，
不足為有利於上訴人之證明，判決內已說明摒棄不採之理由；而
林明堂與其胞兄弟林添福等人間有無爭產糾紛，與本案尚無直接
關聯，客觀上自無調查之必要性，原審未傳喚林添福調查，亦無
違法可言。上訴意旨指摘之各節，均與法律規定得為第三審上訴
理由之違法情形，不相適合。其上訴為違背法律上之程式，應予
駁回。
據上論結，應依刑事訴訟法第三百九十五條前段，判決如主文。
中    華    民    國  九十七  年    七    月    十    日
                      最高法院刑事第十一庭
                          審判長法官  花  滿  堂
                                法官  黃  正  興
                                法官  陳  東  誥
                                法官  林  錦  芳
                                法官  徐  文  亮
      本件正本證明與原本無異
                                      書  記  官
中    華    民    國  九十七  年    七    月   十四   日
                                                Ａ


司法院資訊處製作；財團法人民間司法改革基金會備份。
